臺灣高等法院刑事裁定
111年度聲字第1773號
聲明異議人
即受 刑 人  潘家祥



上列聲明異議人即受刑人因違反槍砲彈藥刀械管制條例等案件，
對於臺灣新北地方檢察署檢察官執行之指揮（110年度執更字第3
336號），聲明異議，本院裁定如下：
    主  文
聲明異議駁回。
    理  由
一、聲明異議意旨略以：聲明異議人即受刑人甲○○（下稱受刑人
    ）所犯槍砲彈藥刀械管制條例等罪，應執行有期徒刑13年2
    月，臺灣新北地方檢察署（下稱新北地檢署）執行指揮書所
    載「執行期滿日」顯有錯誤，依法聲明異議。查受刑人前冒
    用「潘家偉」年籍資料頂替「潘家偉」，自民國98年12月2
    日起入監執行潘家偉所犯販賣毒品、偽造文書等案件所合併
    執行之有期徒刑7年5月，並於103年4月24日假釋出監。嗣受
    刑人冒用「潘家偉」身分入監執行之犯行，業經臺灣新北地
    方法院（下稱新北地院）以107年度審訴字第1003號判決受
    刑人犯偽造署押罪，處有期徒刑2月、犯行使偽造私文書罪
    ，處有期徒刑3月，該二罪嗣經合併於本院110年度聲字第17
    66號裁定所定之應執行有期徒刑13年2月確定，新北地檢署
    檢察官並核發110年度執更字第3336號執行指揮書據以執行
    。惟受刑人前冒名頂替「潘家偉」服刑之事實既已受判刑確
    定，被冒名頂替之潘家偉並已入監執行其所犯販賣毒品等罪
    之有期徒刑7年2月完畢，受刑人前頂替「潘家偉」入監執行
    期間（自98年12月2日起至103年4月24日止），依法自應折
    抵受刑人前開有期徒刑13年2月之刑期，始符法益，否則即
    生一事二罰之法理違背，當然侵損受刑人之實質法益保障。
    受刑人目前所執行之執行指揮書為：㈠新北地檢署110年度執
    更字第3336號，應執行有期徒刑13年2月。㈡新北地檢署109
    年執更字第263號，應執行有期徒刑10年6月。合計接續執行
    刑期為23年8月。上開㈡新北地檢署109年執更字第263號執行
    指揮書已註記折抵羈押日期共143日，惟前開㈠新北地檢署11
    0年度執更字第3336號執行指揮書卻漏載折抵受刑人前開頂
    替「潘家偉」入監執行之期間（自98年12月2日起至103年4
    月24日止），此顯有致受刑人權益受損之虞，請將受刑人頂
    替「潘家偉」入監執行日數，折抵受刑人前開有期徒刑13年
    2月之刑期，並於重新計算刑期後再核發執行指揮書等語。
二、按受刑人或其法定代理人或配偶以檢察官執行之指揮為不當
    者，得向諭知該裁判之法院聲明異議，刑事訴訟法第484條
    定有明文。而所稱「檢察官執行之指揮不當」，係指檢察官
    有積極執行指揮之違法及其執行方法有不當等情形而言，是
    檢察官如依確定判決、裁定指揮執行，即無執行之指揮違法
    或其執行方法不當之可言（最高法院108年度台抗字第1717
    號裁定意旨參照）。又按裁判確定前羈押之日數，以1日抵
    有期徒刑1日，刑法第46條前段（修正後條文為刑法第37條
    之2）固定有明文，惟可以折抵之羈押，必以本案之羈押，
    即刑事訴訟法第101條經訊問後，認為有第76條所定之情形
    者，於必要時所為之羈押方足相當。苟在他案羈押或執行刑
    期或矯正處分中，為本案之審理而向他案執行機關借提，既
    屬他案之羈押或執行刑期或矯正處分，並非本案之羈押，借
    提期間羈押之日數，無折抵本案徒刑之可言；又犯實質上數
    罪，雖因併罰之規定，而定一應執行之刑，但各罪仍有其獨
    立性，因本案羈押之日數，仍不得折抵他案之刑期（最高法
    院67年台抗字第303號、81年度台抗字第596號裁判意旨參照
    ），由此可知刑事執行之刑期折抵，須法律有明文規定，如
    羈押或少年收容等，於本案或同一案件之執行時，始能折抵
    本案刑期，受刑人執行他案之刑期，自不得折抵本案之刑期
    。
三、經查：
　㈠本件受刑人因施用第一級毒品（共8罪）、偽造署押、行使偽
    造私文書（共10罪）、未經許可持有可發射子彈具有殺傷力
    之改造槍枝、三人以上攜帶兇器強盜未遂罪，前經本院以11
    0年度聲字第1766號裁定應執行有期徒刑13年2月，受刑人不
    服提起抗告，經最高法院110年度台抗字第1262號裁定駁回
    抗告確定，有本院110年度聲字第1766號裁定及被告前案紀
    錄表附卷可稽，嗣新北地檢署檢察官以110年度執更字第333
    6號指揮書執行受刑人前開刑期，其「刑期起算日期」為116
    年12月10日、「執行期滿日」為130年2月9日，有該執行指
    揮書電子檔紀錄在卷可查。
  ㈡又受刑人前冒名頂替其兄「潘家偉」於98年12月2日起入監執
    行潘家偉所犯販賣第二級毒品罪之有期徒刑7年2月，並於10
    3年4月24日假釋出監，此固有新北地院107年度審訴字第100
    3號判決、潘家偉之本院被告前案紀錄表、在監在押全國紀
    錄表及法務部矯正署東成技能訓練所111年3月31日東訓所輔
    字第11113002230號函等在卷可查；惟受刑人冒名頂替「潘
    家偉」入監所執行之案件及刑期，係潘家偉所犯販賣第二級
    毒品罪之有期徒刑7年2月，並非受刑人因其「自己」所犯本
    院110年度聲字第1766號裁定附表所示之罪於各罪判決確定
    前遭羈押之日數，受刑人頂替他人入監執行期間，既屬「他
    人」、「他案」之執行刑期，而非受刑人「本人」、「本案
    」之羈押或執行，依前開說明，受刑人頂替他人入監執行之
    日數，即不得折抵本案確定判決之刑期。　
　㈢至受刑人固指本件新北地檢署110年度執更字第3336號檢察官
    執行指揮書未折抵其冒名頂替「潘家偉」入監執行期間之日
    數，有違一事不二罰之原則云云；惟本件執行指揮書所載應
    執行案件，雖有受刑人冒名「潘家偉」名義應訊、冒用「潘
    家偉」名義頂替其入監執行，而犯偽造署押罪（處有期徒刑
    2月）、行使偽造私文書罪（處有期徒刑3月）之案件（即新
    北地院107年度審訴字第1003號判決），但就受刑人上開二
    罪之犯罪行為，並未經重複處罰，至受刑人所指其頂替「潘
    家偉」入監執行之期間，顯非受刑人接受「自己」因冒名頂
    替犯行遭判刑案件（即新北地院107年度審訴字第1003號判
    決）之處罰，自不生一行為二罰之問題，受刑人前開所陳並
    無理由。
　㈣新北地檢署110年度執更字第3336號檢察官執行指揮書所載應
    執行有期徒刑13年2月，未將受刑人上開冒名頂替「潘家偉
    」入監執行期間（自98年12月2日起至103年4月24日止），
    計入應執行有期徒刑13年2月之折抵日數，於法並無不合。
    受刑人以前詞指摘檢察官所為之執行指揮不當，並無理由，
    應予駁回。
四、據上論斷，應依刑事訴訟法第486條，裁定如主文。
中　　華　　民　　國　　111 　年　　5 　　月　　31　　日
                  刑事第十五庭  審判長法  官  陳芃宇
                                      法  官  陳俞伶
                                      法  官　曹馨方
以上正本證明與原本無異。
如不服本裁定，應於收受送達後5日內向本院提出抗告狀。
                                      書記官　游秀珠
中　　華　　民　　國　　111 　年　　5 　　月　　31　　日